【裁判字號】    98,訴,1660
【裁判日期】    981231
【裁判案由】    撤銷買賣契約等
【裁判全文】
臺灣桃園地方法院民事判決              98年度訴字第1660號
原      告  丙○○
訴訟代理人  陳宏瑄律師
被      告  甲○○
            乙○○
上列當事人間請求撤銷買賣契約等事件，於民國98年12月23日辯
論終結，本院判決如下：
    主  文
原告之訴駁回。
訴訟費用由原告負擔。
    事實及理由
一、原告起訴主張：其於民國96年6 月27日上午八時許，於騎乘
    機車上班途中，行經桃園縣八德市○○路，遭被告甲○○駕
    駛汽車撞傷，受有十二胸椎骨骨折、第四尾骨骨折等傷害，
    經本院於98年5 月間以本院97年度訴字第1088號民事判決判
    命被告甲○○應給付原告新台幣（下同）664,738 元確定在
    案，惟自判決確定後，被告迄今未付分文，經原告向法律扶
    助基金會請求對於被告為強制執行之扶助，始知悉被告於前
    述判決確定後，竟於98年7 月1 日以買賣為原因將名下之不
    動產，坐落八德市○○段207 地號之土地，以及其上八德市
    ○○段919 建號之建物（下稱系爭房地）出賣並移轉登記與
    被告乙○○（下稱系爭買賣關係）。查被告所為之財產過戶
    行為雖係以買賣為原因，但該買賣係在被告甲○○於前案民
    事判決確定後所為，實有脫產之嫌疑，且被告甲○○於系爭
    房地過戶之後，仍居住在上開地址，爰依據民法第244 條第
    2 項、第4 項規定請求撤銷系爭買賣關係，並應命被告乙○
    ○將系爭房地移轉登記塗銷；如兩造間並無資金往來，則原
    告請求依據民法第244 條第1 項、第4 項主張撤銷系爭買賣
    關係，亦請求被告乙○○應將系爭房地移轉登記塗銷等語。
    並聲明以：(一)、被告甲○○及被告乙○○就坐落桃園縣八德
    市○○段20 7地號，地目建，面積78.41 平方公尺，權利範
    圍5 分之1， 及其上八德市○○段919 建號，層次：一層、
    平台、騎樓之建物，權利範圍：全部，於98年6 月23日所為
    之債權行為及98年7 月1 日所為之所有權移轉行為應予撤銷
    。(二)、被告乙○○應將前項所示之土地及建物於98年7 月1
    日以買賣為原因，收件字號：八德地政事務所98年德資字第
    86920 號所為之所有權移轉登記予以塗銷。
二、被告方面：否認原告之主張，被告乙○○是在網路上得知被
    告甲○○委託訴外人臺灣房屋仲介股份有限公司（下稱臺灣
    房屋）出售之系爭房地，因被告乙○○將位於台北縣樹林是
    之房屋出售後，始至桃園購買原告之房屋，並無與被告甲○
    ○共同通謀虛偽簽訂系爭房地之買賣契約之意，且被告乙○
    ○購屋時尚對本件房屋之海砂含量是否合乎國家安全標準值
    進行多次鑑定，若兩造間之買賣係屬虛偽，又何需斥資進行
    鑑定等語置辯。並為答辯聲明：原告之訴駁回。
三、不爭執事項：
(一)、被告甲○○於96年6 月27日上午8 時許，駕駛車牌號碼RS-4
    287 號自用小客車，沿桃園縣八德市○○路往新興路方向行
    駛，行經建國路1152號對面時，應注意兩車併行間隔，隨時
    採取必要之安全措施，以避免發生危險，依當時情形並無不
    能注意之情事，適原告騎乘車牌號碼SN6-218 號輕型機車搭
    載其女由建國路1158巷駛出左轉進入建國路同向行駛至被告
    甲○○車輛之左側，被告因未保持兩車併行之安全間隔貿然
    前行，因避車不及而發生碰撞，致原告人車倒地，造成原告
    受有12胸椎骨骨折、第4 尾骨骨折、右腳踝右腳及左手擦傷
    ，被告甲○○所涉過失傷害刑事責任，經臺灣桃園地方法院
    檢察署，並經本院刑事庭以97年度桃交簡字第757 號刑事判
    決被告拘役20日確定在案，原告請求被告甲○○民事損害賠
    償案件則經本院97年度訴字第1088號民事判決被告甲○○應
    給付原告664,738元，然被告甲○○迄今仍分文未為賠償。
(二)、被告甲○○於98年7 月1 日以買賣為原因將系爭房地出賣並
    移轉登記與被告乙○○。
四、本院判斷：本件原告主張被告間之系爭買賣關係被告於買賣
    斯時即已知悉將損及原告債權之滿足所為而聲請本院撤銷之
    ，然此為被告堅決否認，並以前揭情詞置辯。是本件之爭點
    厥為：被告間所為之系爭不動產買賣狀態是否屬有償行為而
    得依民法第244 條第2 項請求撤銷？茲論述如下：
    按「民事訴訟如係由原告主張權利者，應先由原告負舉證之
    責，若原告先不能舉證，以證實自己主張之事實為真實，則
    被告就其抗辯事實即令不能舉證，或其所舉證據尚有疵累，
    亦應駁回原告之請求。」最高法院17年上字第917 號民事判
    例可資參照。繼按「債務人所為之有償行為，於行為時明知
    有損害於債權人之權利者，以受益人於受益時亦知其情事者
    為限，債權人得聲請法院撤銷之。」民法第244 條第2 項定
    有明文。本件原告既主張依據民法第244 條規定請求撤銷被
    告間所為之系爭買賣關係，依法即應證明被告間所為之系爭
    買賣關係，被告甲○○於行為時明知有損害原告之權利，而
    被告乙○○於行為時亦明知該情事等情。然查，本件原告於
    本院訴訟程序進行中皆無法提出積極證明可資佐證被告間之
    系爭買賣關係非屬真實，已難認原告充分盡其舉證之責。而
    依據被告乙○○所提出之臺灣房屋不動產買賣契約書所載，
    被告間之系爭買賣價金約定為205 萬元，被告乙○○並分別
    於98年6 月23日、同年6 月26日、同年7 月31日交付買賣價
    金20萬元、85萬元、100 萬元，而系爭房屋並分3 次委託臺
    灣省土木技師工會進行硬固混凝土氯離子含量測試報告、信
    強材料檢測中心進行混凝土及其原料中氯離子含量試驗報告
    、以及臺灣省土木技師工會進行混凝土氯離子含量試驗報告
    ，此有前述三單位出具之試驗報告3 紙在卷足憑（參見本院
    卷宗第35、36、37頁），堪信被告乙○○與被告甲○○間所
    簽訂之買賣契約應屬真實，否則被告乙○○又何需斥資就系
    爭建物進行混凝土中氯離子含量（即俗稱海砂屋）之鑑定，
    且原告亦無法提出證據證明被告乙○○於承購系爭房地時，
    確實已知悉被告甲○○出售系爭房地有損及原告債權清償之
    情事，故本院認縱使被告甲○○除系爭房地外，並無其他積
    極財產可供清償原告之債權，惟原告仍不得依據民法第244
    條第2 項、第4 項之法律關係請求撤銷被告間之系爭買賣契
    約，另本件原告既無法證明被告間之買賣關係為虛偽，故原
    告另主張依據民法第244 條第1 項之無償行為撤銷系爭買賣
    關係，即無庸進行審酌，併此敘明。從而，原告之主張，與
    法無據，難以准許，應予駁回。
五、結論：原告之訴無理由，依民事訴訟法第78條，判決如主文
    。
中    華    民    國    98    年    12    月    31    日
                  民事第三庭    法  官  陳清怡
以上正本係照原本作成
如對本判決上訴，須於判決送達後20日內向本院（地址：桃園縣
桃園市○○路120號）提出上訴狀
中    華    民    國    99    年    1     月    4     日
                                書記官  劉璟佳

司法院資訊處製作；財團法人民間司法改革基金會備份。
